【裁判字號】    89,交上訴,500
【裁判日期】    890531
【裁判案由】    過失致死
【裁判全文】
臺灣高等法院臺南分院刑事判決            八十九年度交上訴字第五號    Ｇ
      上  訴  人
      即  被  告  甲  ○  ○
      選任辯護人  方  文  賢
右上訴人因過失致死案件，不服臺灣雲林地方法院八十八年度交訴字第四六號中華民
國八十九年二月二十九日第一審判決（起訴案號：臺灣雲林地方法院檢察署八十八年
度偵字第三六一七號），提起上訴，本院判決如左：
      主      文
上訴駁回。
      事      實
一、甲○○以駕駛大貨車係司機為業，係從事駕駛業務之人，於民國八十七年十月二
    十八日上午九時五十分許，駕駛ＩＺ－三０一號大貨車，由北往南方向行駛，行
    經雲林縣元長鄉○○路與安寧街口附近，原應注意車前狀況及兩車併行之間隔，
    並隨時採取必要之安全措施，且依當時天候晴、日間自然光線、路面乾燥、無缺
    陷、無障礙物，視距良好等狀況，並無不能注意之情形，竟疏於注意，致其車左
    後輪護欄附近擦撞蔡金爐所騎在同向車道行駛之ＮＳＲ－九九二號重型機車右側
    後照鏡，使蔡金爐人車倒地，造成其受有腦出血、頭部外傷等傷害，經送醫急救
    ，延至八十七年十月三十一日上午一時二十分許仍不治死亡。甲○○於有偵查犯
    罪職務之公務員發覺前，即主動向雲林縣警察局虎尾分局元長派出所警員報案自
    首，而接受裁判。
二、案經臺灣雲林地方法院檢察署檢察官據報相驗由蔡金爐之子丙○○告訴後偵查起
    訴。
      理      由
一、訊之上訴人即被告甲○○固坦承有右揭駕駛肇事之事實，惟否認有過失之犯行，
    於原審辯稱：當時伊沒有看到被害人，且被害人突然間由左側菜市場出來，他的
    右側後照鏡勾到伊車左後輪附近，他是由後而來云云，於本院復辯稱：被害人機
    車並無在伊車道前行，係伊車已過交岔路口，被害人始自菜市場衝出，而側撞伊
    大貨車之後半部而摔倒，且伊大貨車後護欄部分並無任何擦撞，而該護欄之圓點
    並非血跡，亦非被害人之血跡，顯係被害人自行摔倒，並非伊撞倒，伊並無過失
    云云。
二、惟查：
（一）汽車行駛時，駕駛人應注意車前狀況及兩車併行之間隔，並隨時採取必要之安
      全措施，道路交通安全規則第九十四條第三項定有明文。本件被告於原審自承
      係其車左後輪附近勾到被害人蔡金爐機車之右側後照鏡，而該後照鏡並卡在被
      告車左後輪前之護欄等語（見原審卷第三十七頁正反面）；且依道路交通事故
      調查報告表肇事經過齋要欄所載：由甲○○駕駛ＩＺ－三０一號大貨車，自褒
      忠往北港方向行駛，駛至元長鄉○○路與安寧街口前擦撞由蔡金爐所駕駛之Ｎ
      ＳＲ－九九二號重型機車倒地等語（見相驗卷第三頁背面），被告對該調查報
      告表並不爭執，且有指出撞點之照片三幀可稽（見相驗卷第十九頁正反面），
      惟被告於本院翻異其詞改稱「被害人突然間由左側菜市場出來，他的右側後照
      鏡勾到伊車左後輪附近，他是由後而來」云云，係伊臆測之詞，即非可採；又
      「伊大貨車後護欄部分並無任何擦撞，而該護欄之圓點並非血跡，亦非被害人
      之血跡」云云，然依肇事現場照片確有血跡（見相驗卷第八頁背面），而護欄
      上血跡核與地上血跡相符，則所辯非血跡及非被害人血跡，亦非可採。
（二）依被告於原審前開供述及道路交通事故調查報告表所載及現場照片所示，則被
      告車應係與被害人蔡金爐機車平行擦撞，而非因被害人突然由馬路左側菜市場
      出來撞及被告車肇事，且由照片顯示被害人機車前輪正面並未受損，亦得以排
      除本件事故係由被害人撞及所造成，又在被害人機車倒地處旁有魚，及參諸被
      害人機車之方向係往住處回程等情，似可推知被害人當時由菜市場出來穿越馬
      路之對向車道，往其住處回程方向行駛時，被告由北往南行駛疏未注意當時被
      害人由菜市場出來已穿越馬路之對向車道進入與被告同向車道之車前狀況，及
      兩車應有之併行間隔，致其車勾到被害人機車右側後照鏡，使被害人機車倒地
      ，造成被害人受有腦出血、頭部外傷等傷害，送醫不治死亡，而依當時天候晴
      、日間自然光線、路面乾燥、無缺陷、無障礙物，視距良好等狀況，並無不能
      注意之情形，被告竟疏於注意，其行為顯有過失，本件送請台灣省嘉雲區車輛
      行車事故鑑定委員會鑑定結果，亦同此認定，有該委員會八十八年九月二十一
      日嘉鑑字第八八七三０號鑑定意見書一份在卷可稽（見原審卷第十七頁至地十
      九頁）。被告於本院帶同到庭之證人乙○○雖證稱：伊當時坐在駕駛座右邊，
      車子當時在等紅綠燈，前面有一部轎車，速度很慢，伊不知車禍如何發生，伊
      在車內東張西望，沒有注意車子有無擦撞等語（見本院八十九年五月二十四日
      審判筆錄），證人當時既東張西望，連被告自承有聽到撞及聲音而停車，而證
      人並不知等情，顯見證人並無注意車前狀況及周遭情形，依其所證並無為被告
      有利之證詞。又被告確有過失，被告聲請勘驗現場及再送由「財團法人成大研
      究發展基金會」鑑定即無必要。
（三）此外，並有道路交通事故調查報告表及現場照片十一張在卷可稽，被害人蔡金
      爐確係因本件車禍受傷死亡，亦經檢察官督同檢驗員相驗屬實，並製有勘驗筆
      錄、相驗屍體證明書、驗斷書附卷足憑（均見相驗卷）。被告過失行為與被害
      人之死亡間，具有相當之因果關係，雖被害人亦與有過失，惟被告亦不得因此
      免責。
    綜上所述，被告前開所辯顯係事後卸責之詞，委無足採，本件事證已臻明確，被
    告犯行洵堪認定。
三、上訴人即被告甲○○以駕駛大貨車為業，係從事駕駛業務之人，核其所為，係犯
    刑法第二百七十六條第二項之業務過失致死罪。又其於有偵查犯罪職務之公務員
    發覺前，即主動向雲林縣警察局虎尾分局元長派出所警員報案自首，而接受裁判
    ，此有道路交通事故調查報告表報案人欄可稽，符合自首之要件，爰依刑法六十
    二條前段減輕其刑。
四、原審以被告罪證明確因以適用刑法第二百七十六條第二項、第六十二條前段，罰
    金罰鍰提高標準條例第一條前段等規定，並審酌被告之素行、犯後態度，過失程
    度、所造之損害、被害人生命之價值及其已與被害人家屬達成民事和解（有調解
    書附卷足按）等一切情狀，量處有期徒刑三月。並說明被告於八十六年間因重利
    案，經臺灣臺南地方法院判處有期徒刑十月，現仍於緩刑期間，有臺灣雲林地方
    法院檢察署刑案資料查註紀錄表一紙在卷足憑，因不符合宣告緩刑之要件，而未
    予宣告緩刑之理由。本院經核原判決認事用法俱無不合，量刑亦稱妥適，被告上
    訴意旨否認過失，而指摘原判決不當，並無可取，為無理由，應予駁回。
據上論斷，應依刑事訴訟法第三百六十八條，判決如主文。
本案經檢察官楊秀美到庭執行職務。
中    華    民    國      八十九      年      五      月      卅一      日
                                  臺灣高等法院臺南分院刑事第一庭
                                      審判長法官  鄭    文    肅
                                            法官  王    浦    傑
                                            法官  楊    明    章
右正本證明與原本無異。
如不服本判決，應於判決送達後十日內向本院提出上訴狀，其未敘述理由者並應於提
出上訴狀後十日內向本院補提理由書（應附繕本)。
                                      法院書記官  易    慧    玲
中    華    民    國      八十九      年      六      月      一        日
附錄本判決論罪科刑法條：
刑法第二百七十六條：
一、因過失致人於死者，處二年以下有期徒刑、拘役或二千元以下罰金。
二、從事業務之人，因業務上之過失犯前項之罪者，處五年以下有期徒刑或拘役，得
    併科三千元以下罰金。


司法院資訊處製作；財團法人民間司法改革基金會備份。
